臺灣臺北地方法院刑事判決
                                    九十年度易字第五一號
    公  訴  人  臺灣臺北地方法院檢察署檢察官           
    被      告  林德金



         
右列被告因詐欺案件，經檢察官提起公訴（八十九年度偵字第一
六六０一號），本院判決如左：
    主  文
林德金無罪。
    理  由
一、公訴意旨略以：被告林德金自八十九年間某日起，出借其所
    有中國信託商業銀行新店分行活期存款帳戶（經查帳號為○○
    ○○○○○○○○○○○○○○）予綽號「陳代書」之不詳姓名成年男子，
    並獲每週新臺幣（下同）四千元之代價，「陳代書」乃自八
    十九年間某日起，多次在中國時報分類廣告刊登「三百萬內
    銀行信貸、免押免保」及「全省只有找本行才真正能幫您提
    供各項資料拒往停卡無工作可辦，親至本行專員當面洽合約
    ，免受騙，保證二十分鐘辦成，放款才收費，若辦不成當場
    賠你二百萬」等字眼之廣告，適許湘琪需款急用二百萬元，
    見該廣告後信以為真，乃以報載「○○○○○○○○○」電話號碼，
    與自稱「陳玉婷」之人接洽貸款事宜後，「陳代書」旋將一
    紙面額二百萬元，但已遭拒絕往來之支票，存入許湘琪新設
    在聯邦銀行活期存儲蓄存款帳戶，許湘琪以金融卡查詢後，
    誤以為業已順利貸得二百萬元，乃陷於錯誤，依約向林德金
    所有前揭已經出借供「陳代書」使用之中國信託商業銀行新
    店分行匯入十萬元。嗣許湘琪持其所有前開聯邦銀行存簿前
    往補摺，擬提領現金時，方知受騙（餘詳如附件起訴書影本
    ）。
二、按犯罪事實應依證據認定之，無證據不得推定其犯罪事實。
    如不能證明被告犯罪者，應諭知無罪之判決，刑事訴訟法第
    一百五十四條、第三百零一條第一項分別定有明文。又告訴
    人之告訴，係以使被告受刑事訴追為目的，是其陳述是否與
    事實相符，仍應調查其他證據以資審認，最高法院五十二年
    度臺上字第一三００號判例即採此旨。又所謂以詐術使人交付
    或得利益必須被詐欺人因其詐術而陷於錯誤，若其所用方法
    ，不能認為詐術，亦不致使人陷於錯誤，即不構成該罪，有
    最高法院四十六年度臺上字第二六０號判例要旨可為參酌。
    至於所謂幫助犯，除有幫助之行為以為，並須與正犯有犯意
    之聯絡，始能論以幫助犯，最高法院二十年度上字第一八二
    八號判例，亦採斯旨，足可佐參，是以幫助犯須對於正犯之
    行為，有所認識，並進而實施幫助行為，對於正犯給予助力
    ，否則尚難令負幫助犯之罪責。
三、本件公訴意旨認被告涉犯前開幫助詐欺罪嫌，無非以：（一
    ）公訴意旨所訴犯罪事實業據告訴人許湘琪指訴甚詳，並有
    開戶申請書、存摺印鑑掛失止付申請書、歷史交易明細、轉
    帳明細、支票、退票理由單及中國時報剪報等影本可按；（
    二）被告將存摺、金融卡等物提供素昧平生之「陳代書」使
    用，並收取代價，對於「陳代書」以該帳戶作為詐財工具一
    節，顯有認識等語，為其論據。訊據被告堅詞否認有何詐欺
    犯行，辯稱：伊對檢察官所訴事實，均不知情等語。
四、經查：（一）本件告訴人許湘琪於檢察官偵查中，及中國信
    託銀行新店分行職員林璟誼於警訊中各均陳稱不認識被告等
    語（見偵查卷宗第四七、四八頁告訴人偵查筆錄，同卷宗第
    八頁林璟誼警訊筆錄），足認被告並非本件犯罪中施用詐術
    之行為人，而檢察官所訴被告涉案情節又非構成要件事實，
    是以被告對於他人施用詐術之行為究竟有無認識，並本此認
    識進而給予助力，厥為本件關鍵；（二）惟被告縱提供其存
    摺、金融卡供「陳代書」使用，依常理雖有可能懷疑供作不
    法用途，但此可能性猶未足以證明被告對於「正犯」所將實
    施之構成要件，已有認識，亦即，被告縱對於其所有之存摺
    、金融卡，「可能」將被用於不法用途有任何模糊之認識，
    但對於「正犯」所將實施之犯罪類型毫無所知，即不能遽認
    被告與行為人已有何等「犯意聯絡」或幫助之故意，申言之
    ，行為人若另將該存摺、金融卡，再用於其他諸如擄人勒贖
    、販賣毒品等犯罪以收取犯罪所得，自不能令被告對於並無
    所知，甚且於借用存摺、金融卡之初，根本尚未發生之犯罪
    負任何罪責；（三）末查，本件公訴意旨所指被告犯罪，係
    幫助犯刑法第三百三十九條第一項之詐欺取財罪，其最高本
    刑亦僅為有期徒刑五年，與洗錢防制法第二條、第三條各款
    所指之構成要件，並不相侔，被告既對「陳代書」之犯罪並
    無認識，縱有掩飾、隱匿他人犯罪所得財物或財產上利益，
    或收受、搬運、寄藏、故買或牙保他人犯罪所得財物或財產
    上利益，仍不該當同法第九條各項之罪。綜前所述，本件不
    能證被告於交付存摺、金融卡之際，自始即有何幫助他人詐
    騙告訴人之故意。本件除告訴人之指述外，尚無其他證據足
    認是否與事實相符，本院復查無其他積極之證據，足認被告
    有詐欺或幫助詐欺之情事，本件不能證明被告確有公訴意旨
    所訴之犯行，依法應諭知無罪之判決。
據上論斷，應依刑事訴訟法第三百零一條第一項，判決如主文。
本案經檢察官羅月君到庭執行職務
中    華    民    國   九十  年   五   月   二十二   日 
                  臺灣臺北地方法院刑事第六庭
                                  法  官  黃程暉
右正本證明與原本無異。
如不服本判決，應於判決送達後十日內，向本院提出上訴狀。
                                書記官  張華瓊
中    華    民    國   九十   年   五   月   二十三   日